臺灣高雄地方法院刑事判決　　　　　　　100年度訴字第334號
公　訴　人　臺灣高雄地方法院檢察署檢察官
被　　　告　陳柏源
指定辯護人　本院公設辯護人　陳信凱
上列被告因偽造有價證券案件，經檢察官提起公訴（99年度偵字
第4251號），本院判決如下：
    主  文
陳柏源犯偽造有價證券罪，處有期徒刑壹年捌月。緩刑伍年。並
應自民國壹佰年陸月貳拾日起至民國壹佰零肆年柒月貳拾日止，
按月支付王明文新臺幣參仟元，合計新臺幣壹拾伍萬元。偽造票
號197236，發票人張志宏，發票日85年11月3 日，到期日85年11
月20日，面額新台幣壹拾伍萬元之本票壹張，沒收之。
    事  實
一、陳柏源於民國85年間，因先前向王明文借錢尚未還清，恐再
    向王明文借錢遭拒，竟基於偽造有價證券、意圖為自己不法
    之所有之犯意，未經友人張志宏之同意或授權，先於85年11
    月3 日，在高雄市○○○路「皇家當鋪」冒用張志宏名義，
    偽簽張志宏署名並捺指印，而偽造面額為新臺幣（下同）15
    萬元之本票乙紙（票號197236，發票日85年11月3 日，到期
    日85年11月20日，下稱系爭本票），隨後持往王明文位於高
    雄市○○區○○路257 巷23弄6 號之住處附近，向王明文佯
    稱張志宏要借款云云，致王明文不察，交付15萬元予陳柏源
    ，陳柏源則以系爭本票為該筆借款之擔保，交予王明文而行
    使之。嗣因陳柏源遲未清償所借款項，經王明文追問下始承
    認上情。
二、案經王明文訴由高雄市政府警察局小港分局移請臺灣高雄地
    方法院檢察署檢察官偵查起訴。
    理  由
壹、證據能力部分
一、按被告以外之人於審判外之陳述，雖不符刑事訴訟法第159
    條之1 至之4 等4 條之規定，而經當事人於審判程序同意作
    為證據，法院審酌該言詞陳述或書面陳述作成時之情況，認
    為適當者，亦得為證據；又當事人、代理人或辯護人於法院
    調查證據時，知有刑事訴訟法第159 條第1 項不得為證據之
    情形，而未於言詞辯論終結前聲明異議者，視為有前項之同
    意，同法第159 條之5 定有明文。告訴人即證人王明文警詢
    中所為陳述，其性質雖屬傳聞證據，惟其所為之上開警詢筆
    錄內容，業經本院審理時予以提示並告以要旨，且各經檢察
    官、辯護人及被告等人表示意見。當事人或辯護人已知上述
    筆錄乃傳聞證據，且均未於言詞辯論終結前對該等筆錄內容
    異議，依上開規定，是其於警詢中之證言應具有證據能力。
二、按被告以外之人於偵查中向檢察官所為陳述，除顯有不可信
    之情況者外，得為證據，同法第159 條之1 第2 項定有明文
    。本件證人王明文、張志宏於檢察官偵查中所為之陳述，其
    等未曾提及檢察官在偵查時有不法取供之情形，反對該項供
    述得具有證據能力，亦未釋明上開供述有顯不可信之情況，
    依上說明，其等於偵查中之證言自均具有證據能力。
貳、實體判決理由部分
一、上揭犯罪事實，業據被告陳柏源於本院審理時坦承在卷（本
    院卷第58頁），核與證人王明文於警詢、檢察官訊問及本院
    審理時（偵卷第3 至5 、32頁）、證人張志宏於檢察官訊問
    時具結之證述（偵卷第44頁），大致相符。此外復有被告偽
    造之系爭本票1 紙（偵卷第6 頁）在卷可稽。足認被告上揭
    自白，核與事實相符，應堪採信。本件被告上揭偽造有價證
    券、詐欺取財之犯行，均事證明確，堪以認定。
二、按偽造有價證券而復持以行使，其行使行為吸收於偽造行為
    之中，祇應論以偽造罪（最高法院31年上字第88號判例意旨
    參照）。是核被告所為，係犯刑法第201 條第1 項之偽造有
    價證券罪。而被告在本票上偽造署名之行為，為偽造有價證
    券之一部，不另論罪。又行使偽造有價證券以使人交付財物
    ，如果所交付者即係該證券本身之價值，則其詐欺取財仍屬
    行使偽券之行為，不另成立詐欺罪名；行使偽造有價證券，
    以取得票面價值之對價，固不另論詐欺罪，但如以偽造之有
    價證券供作擔保或作為新債清償而借款，則其借款之行為，
    為行使有價證券以外之另一行為，其間有方法結果關係，應
    論以詐欺罪之牽連犯（最高法院25年上字第1814號判例要旨
    、70年度台上字第3121號判決要旨參照）。然牽連犯廢除後
    ，對於目前實務上以牽連犯予以處理之案例，在適用上，則
    得視其具體情形，分別論以想像競合犯或數罪併罰，予以處
    斷（94年2 月2 日刑法第55條修正立法理由第2 點參照）。
    本件被告交付偽造之系爭本票予王明文之目的，據被告供稱
    係充作借款之擔保（本院卷第50頁），且證人王明文於本院
    審理時亦具結證稱系爭本票是供借款擔保之用（本院卷第44
    頁），而非逕以系爭本票價值作為抵償借款之對價，自難認
    其詐欺取財之行為仍屬行使偽造有價證券之行為。公訴意旨
    就被告詐欺取財之犯行，雖未述及，然被告藉由行使偽造系
    爭本票以騙取上揭借款之行為，其行為、目的則始終如一，
    參酌上揭立法意旨，故應認被告上揭行為係法律上一行為，
    而同時觸犯行使偽造有價證券、詐欺取財2 罪，應依刑法第
    55條想像競合犯之規定，從一重之行使偽造有價證券處斷。
    而被告偽造有價證券後復持以行使，行使之輕度行為應為偽
    造之重度行為所吸收，亦不另論罪。另偽造有價證券乃有期
    徒刑3 年以上10年以下之重罪，而被告僅偽造系爭本票1紙
    ，面額亦僅15萬元，對於金融秩序之破壞，尚屬輕微，倘遽
    處以法定本刑之最低刑度有期徒刑3 年，猶嫌過重，顯有情
    輕法重，是認被告犯罪情狀確有情堪憫恕之處，爰依刑法第
    59條之規定減輕其刑。
三、爰審酌被告為圖順利借得款項，竟偽造系爭本票再持向告訴
    人充作借款之擔保，欺瞞告訴人，致告訴人遭騙財物受損，
    其投機之行為及心態，甚不可取，惟考量被告未曾受有期徒
    刑以上刑之宣告，有臺灣高等法院被告前案紀錄表可稽，素
    行尚可，且於本院審理時並已坦承全部犯行，態度尚佳，及
    其犯罪之動機、目的、智識程度、生活狀況等一切情狀，量
    處如主文所示之刑。又被告未曾受有期徒刑以上刑之宣告，
    且於本院審理中分別與告訴人王明文、被害人張志宏達成和
    解，有和解書2 份在卷可稽（本院卷第27、28頁），並同意
    賠償告訴人15萬元，告訴人當庭亦表示祇要被告真心悔改就
    願意原諒他等語（本院卷第50至51頁），茲念被告因一時失
    慮，致罹刑典，其經此偵審程序及刑之宣告，當已知所警惕
    ，信無再犯之虞，本院認所宣告之刑以暫不執行為適當，併
    予緩刑5 年之宣告，以啟自新。又緩刑宣告，得斟酌情形，
    命犯罪行為人向被害人支付相當數額之財產或非財產上之損
    害賠償，刑法第74條第2 項第3 款定有明文。被告既與告訴
    人達成和解，並於和解書約定自100 年6 月20日起至104 年
    7 月20日止，按月支付王明文3 千元，合計15萬元。故本院
    斟酌告訴人權益之保障，及給予被告自新機會，認於被告緩
    刑期間課予上開和解書所示之負擔，故併宣告命被告應履行
    上述條件，應屬適當。又此部分緩刑命令，除依刑法第74條
    第4 項規定，得為民事強制執行名義外，被告若違反本院上
    揭應向告訴人支付上開數額損害賠償之負擔，情節重大者，
    檢察官另得依刑法第75條之1 第1 項第4 款之規定聲請撤銷
    緩刑，併此敘明。另被告偽造之系爭本票1 紙，不問屬於犯
    人與否，應依刑法第205 條之規定，宣告沒收。
據上論斷，應依刑事訴訟法第299 條第1 項前段，刑法第201 條
第1 項、第339 條第1 項、第55條、第59條、第74第1 項第1款
、第2 項第3 款、第205 條，刑法施行法第1 條之1 ，判決如主
文。
本案經檢察官李宜穎到庭執行職務。
中    華    民    國   100    年    6     月    22    日
                    刑事第六庭  審判長法  官  李璧君
                                      法  官  鄭峻明
                                      法  官  曾仁勇
以上正本證明與原本無異。
如不服本判決應於收受送達後10日內向本院提出上訴書狀，並應
敘述具體理由；如未敘述上訴理由者，應於上訴期間屆滿後20日
內向本院補提理由書（均須按他造當事人之人數附繕本）「切勿
逕送上級法院」。
中    華    民    國   100    年    6     月    22    日
                                      書記官  王紀芸
附錄本判決論罪之法條：
中華民國刑法第201條
意圖供行使之用，而偽造、變造公債票、公司股票或其他有價證
券者，處3 年以上10年以下有期徒刑，得併科3 千元以下罰金。
中華民國刑法第339條
意圖為自己或第三人不法之所有，以詐術使人將本人或第三人之
物交付者，處5 年以下有期徒刑、拘役或科或併科1 千元以下罰
金。
以前項方法得財產上不法之利益或使第三人得之者，亦同。
前二項之未遂犯罰之。